臺灣南投地方法院刑事判決
110年度審易字第352號
公  訴  人  臺灣南投地方檢察署檢察官 
被      告  劉世惠


上列被告因詐欺案件，經檢察官提起公訴（110年度偵字第3264
號），本院判決如下：
    主  文
劉世惠無罪。
    理  由
一、公訴意旨略以：被告劉世惠明知提供個人金融機構帳戶之存
    摺、提款卡予陌生人使用，可預見其所提供之帳戶會幫助不
    詳犯罪集團利用作為掩飾或隱匿詐欺犯罪所得之財物，以逃
    避追緝，仍不違背其本意，而基於幫助詐欺之不確定故意，
    於民國110年1月30日13時許前之某時，在不詳地點，將其個
    人申辦之中華郵政公司帳號00000000000000號帳戶（下稱本
    案帳戶）之存摺、提款卡（含密碼），交付某姓名年籍不詳
    之人。嗣該姓名年籍不詳之人與其共組之詐騙集團成員取得
    上開帳戶之提款卡後，即共同基於意圖為自己不法所有之犯
    意聯絡，於110年1月30日前某時，在網路上向告訴人薛閔慈
    佯稱「將錢交給他們投資，可以定期獲利本金20倍」云云，
    告訴人因此陷於錯誤，於110年1月30日13時54分許，匯款新
    臺幣（下同）5萬元至被告本案帳戶內，並旋為該詐騙集團
    成員提領一空。嗣告訴人察覺被騙，而報警循線查獲。因認
    被告涉犯刑法第30條第1 項、第339 條第1 項之幫助詐欺罪
    嫌等語。
二、按犯罪事實應依證據認定之，無證據不得認定犯罪事實；不
    能證明被告犯罪者，應諭知無罪之判決，刑事訴訟法第154
    條第2項、第301條第1項前段分別定有明文。又按事實之認
    定，應憑證據，如未能發現相當證據，或證據不足以證明，
    自不能以推測或擬制之方法，以為裁判基礎；認定不利於被
    告之事實，須依積極證據，苟積極證據不足為不利於被告事
    實之認定時，即應為有利於被告之認定，更不必有何有利之
    證據；認定犯罪事實所憑之證據，雖不以直接證據為限，間
    接證據亦包括在內，然無論直接證據或間接證據，其為訴訟
    上之證明，須於通常一般之人均不致有所懷疑，而得確信其
    為真實之程度者，始得據為有罪之認定，倘其證明尚未達到
    此一程度，而有合理之懷疑存在，無從使事實審法院得有罪
    之確信時，即應由法院為諭知被告無罪之判決，最高法院40
    年台上字第86號、30年上字第816號、76年台上字第4986號
    判決意旨參照。
三、公訴意旨認被告涉犯前開罪嫌，無非係以被告於警詢、偵查
    中之陳述、證人即告訴人於警詢時之證述、告訴人提出之匯
    款憑證及本案帳戶立帳暨交易明細資料為其主要論據。而訊
    據被告堅詞否認有何前開幫助詐欺犯行，辯稱：伊是去臺中
    玩的時候弄丟的，伊原本是要把本案帳戶給妹妹存錢用才帶
    出門，但伊後來忘記給了，回來才發現帳戶不見等語。經查
    ：
　　㈠本案帳戶為被告所申辦。而詐欺人員取得本案帳戶之提款
      卡後，即於110年1月30日前某時，在網路上向告訴人佯稱
      「將錢交給他們投資，可以定期獲利本金20倍」云云，告
      訴人因此陷於錯誤，於110年1月30日13時54分許，匯款5
      萬元至被告本案帳戶內，並旋為詐欺人員提領一空等情，
      業據被告於警詢、偵訊及本院審理時陳述在卷，復經證人
      即告訴人於警詢時證述明確（見警卷第12-14頁），並有
      本案帳戶基本資料暨客戶歷史交易清單、新北市政府警察
      局新莊分局丹鳳派出所一般陳報單、帳戶個資檢視、高雄
      市政府警察局楠梓分局後勁派出所受理各類案件紀錄表、
      高雄市政府警察局楠梓分局後勁派出所受理刑事案件報案
      三聯單、內政部警政署反詐騙諮詢專線紀錄表、匯款憑證
      、金融機構聯防機制通報單、高雄市政府警察局楠梓分局
      後勁派出所受理詐騙帳戶通報警示簡便格式表在卷供參（
      見警卷第16-19、21-26、28-30、32-34頁），是被告申設
      之本案帳戶，確已遭不詳詐欺人員作為詐騙告訴人之工具
      之事實，已足認定，然尚不足以認定被告確有本件幫助詐
      欺之犯行。從而，本件所應審究者，即被告是否有提供本
      案帳戶予他人使用之行為？且若被告有提供本案帳戶予他
      人使用，則被告是否有犯幫助詐欺罪之主觀犯意？茲分述
      如下：
　　　⒈被告是否有提供本案帳戶予他人使用之行為？
　　　  ①查被告於警詢、偵訊及本院審理時均主張本案帳戶之
          存摺及提款卡係約於110年1月底出遊時遺失等語，且
          觀諸本案帳戶之客戶歷史交易清單（見警卷第19頁）
          ，亦可知本案帳戶於110年1月31日有經辦理掛失之紀
          錄，且待至110年2月10日始經通報為警示帳戶，是被
          告辯稱其本案帳戶存摺、提款卡係遺失乙情，應非屬
          虛構之詞，且被告於發現本案帳戶存摺、提款卡遺失
          後，有尋求銀行協助之情形，尚與常情無違，故被告
          前開所辯，應可採信。至被告於本院審理時雖辯稱其
          係因其他帳戶無法使用始發現本案帳戶不見及被警示
          等語，然被告於警詢時亦曾自述其發現本案帳戶存摺
          、提款卡遺失後，有馬上於110年1月31日辦理掛失等
          語（見警卷第5、10頁），且如前述，本案帳戶於經
          通報為警示帳戶前，已有經掛失之紀錄，是被告於本
          院所述前開發現本案帳戶遺失之經過既已與卷內事證
          有所出入，且被告於警詢時之陳述，距離本件案發時
          間較近，衡情其記憶應較其於本院審理時為深刻，是
          尚難以被告前開於本院審理時之陳述，遽為其不利之
          認定。
　　　  ②再公訴意旨雖以詐欺人員若未取得被告本案帳戶之提
          款卡及正確密碼將無法提領詐騙款項等語，而認被告
          有交付本案帳戶予他人使用之犯行，惟被告於偵查中
          自陳：伊寫有密碼之紙張亦遺失等語（見偵卷第9頁
          ），且被告於本院審理時亦稱：伊原本是要把本案帳
          戶給妹妹存錢用才帶出門等語（見本院卷第31頁），
          是衡之常情，被告確有可能以紙條記載密碼而欲便利
          其妹妹使用本案帳戶，故亦難排除被告本案帳戶之存
          摺、提款卡確屬遺失，且寫有密碼之紙條亦併同遺失
          ，而為他人非法利用之可能。
　　　 ③從而，被告辯稱本案帳戶之存摺、提款卡係遺失等語，
          尚非無由，則實難僅憑本案帳戶遭不詳詐欺人員作為
          詐騙告訴人之工具之事實，即遽認被告有提供本案帳
          戶之存摺、提款卡予他人使用之行為。
　　　⒉被告本案是否有犯幫助詐欺之主觀犯意？
　　　　如前所述，被告前開所辯既非無由，而無從認定被告有
        交付本案帳戶予詐欺人員使用之行為，則自亦無從認定
        被告主觀上有何為幫助詐欺之犯意。
　  ㈡綜上，揆諸前開說明，尚無從遽論被告有何提供本案帳戶
      予詐欺人員使用之幫助詐欺犯行。
四、綜上所述，本案檢察官所提出之證據，固得認定告訴人係因
    受詐騙而匯款至被告本案帳戶，惟如前述，尚難認定被告有
    何提供本案帳戶予他人使用之幫助詐欺犯行，則本院自難僅
    憑告訴人有匯款入被告本案帳戶內之情，即遽為被告不利之
    認定，是公訴意旨所提出之證據或所指出之證明方法，既尚
    未達於使通常一般人均不致有所懷疑而得確信被告有公訴意
    旨所指之幫助詐欺犯行，致無從說服本院形成被告有罪之心
    證，揆諸前揭法條及說明，自應為被告無罪之諭知。　
據上論斷，應依刑事訴訟法第301 條第1 項前段，判決如主文。
本案經檢察官王元隆提起公訴，檢察官吳宣憲到庭執行職務。
中　　華　　民　　國　　111 　年　　3　　月　　 9  　日
           刑事第四庭   審判長法  官    黃益茂
                              法  官    林昱志
                              法  官    蔡霈蓁
以上正本與原本無異。
如不服本判決應於收受送達後20日內向本院提出上訴書狀，並應
敘述具體理由；其未敘述上訴理由者，應於上訴期間屆滿後20日
內向本院補提理由書（均須按他造當事人之人數附繕本）「切勿
逕送上級法院」。
告訴人或被害人如對於本判決不服者，應具備理由請求檢察官上
訴，其上訴期間之計算係以檢察官收受判決正本之日期為準。
                              書記官    郭勝華
中　　華　　民　　國　　111 　年　　3 　　月　　9 　　日